【裁判字號】    97,交聲,811
【裁判日期】    970818
【裁判案由】    違反道路交通管理處罰條例聲明異議
【裁判全文】
臺灣桃園地方法院刑事交通事件裁定     97年度交聲字第811號
原處分機關  交通部公路總局新竹區監理所桃園監理站
異  議  人
即受處分人  甲○○
上列受處分人因違反道路交通管理處罰條例案件，對於原處分機
關中華民國97年4 月2 日桃監裁罰字第裁52-C00000000號違反道
路交通管理事件裁決書所為之處分所為之處分（原舉發通知單案
號：臺北縣政府警察局三峽分局北縣警交字第C00000000 號舉發
違反道路交通管理事件通知單）聲明異議，本院裁決如下：
    主  文
異議駁回。
    理  由
一、原處分意旨略以：異議人即受處分人甲○○於民國97年3 月
    1 日下午1 時12分許，駕駛其所有車牌號碼8F-2993 號自用
    小客車，行經有燈光號誌管制之臺北縣三峽鎮中山高架橋、
    鶯桃路與西湖街口時，不依號誌指示而由中山高架橋強行左
    轉駛越並進入鶯桃路後，為員警示意攔停接受稽查並當場填
    掣北縣警交字第C00000000 號舉發違反道路交通管理事件通
    知單舉發受處分人「闖紅燈（中山高架橋左轉鶯桃路）」之
    違規，並移送原處分機關處理。嗣經原處分機關於同年4 月
    2 日依道路交通管理處罰條例第53條第1 項、第63條、違反
    道路交通管理事件統一裁罰基準及處理細則第43、44、67條
    規定，以桃監裁罰字第裁52-C00000000號違反道路交通管理
    事件裁決書認定受處分人「駕車行經有燈光號誌管制之交岔
    路口闖紅燈」而裁處罰鍰新臺幣（下同）2,700 元，並計違
    規點數3 點在案。
二、本件異議意旨略以：伊固不否認於原處分所指時、地駕駛其
    所有車號車輛，並遭員警攔停舉發，惟矢口否認有何闖紅燈
    並違規左轉之行為，且辯稱：伊係於中山高架橋下待號誌顯
    示綠燈而左轉，因該路口號誌並無左轉之綠色燈號，其於當
    時左轉應無不可，而本件原舉發單位係以伊之車輛後並無其
    他車輛跟進據以為舉發依據，然此理由似乎牽強，且原舉發
    單位所在位置依自行採照片觀之，並無法看到該路口號誌轉
    變之狀況，加以本件原舉發單位之舉發並未佐以其他證據資
    料，僅以前述尚屬牽強之理由為憑驟為舉發及原裁處內容，
    實難令人信服，爰依法聲明異議，請求撤銷原處分。
三、按汽車行駛至交岔路口應遵守燈光號誌，又面對圓形紅燈表
    示禁止通行，不得超越停止線或進入路口，道路交通安全規
    則第102 條第1 項第1 款及道路交通標誌標線號誌設置規則
    第206 條第5 款第1 目分別訂有明文。次按汽車駕駛人，行
    經有燈光號誌管制之交岔路口闖紅燈者，處1,800 元以上5,
    400 元以下罰鍰；汽車駕駛人有第53條之違規行為者除依原
    條款處罰鍰外，並予記違規點數3 點，道路交通管理處罰條
    例第53條第1 項、第63條第1 項第3 款亦分別定有明文。
四、經查：
  (一)異議人即受處分人所有前揭車號車輛於原處分所指時、地行
    駛乙節，異議人並不予爭執，且有原舉發通知單附卷可參，
    此部分事實已堪認定。
  (二)異議人稱其於遭舉發當時，員警係以其後並無車輛跟進為舉
    發依據，此於論證上顯有違誤云云置辯。惟證人即舉發本件
    違規行為之警員鄭光輝於本院調查時證稱：違規地點為一Ｙ
    字型交岔路口，該路口之號誌有三種時相，分別為鶯桃路
    往中山路方向為綠燈，其他路口皆為紅燈，此時僅得由鶯桃
    路直行中山路或左轉西湖街；由中山路往鶯桃路或往西湖
    街方向，此時西湖街往中山路為紅燈，鶯桃路往中山路雖仍
    為綠燈，但不能左轉；西湖街往中山路方向為綠燈、中山
    路往鶯桃路為紅燈、中山路往西湖街為綠色箭頭燈號而鶯桃
    路往中山路為紅燈，此時可由西湖街左轉中山路或右轉鶯桃
    路。而伊在中山路往鶯桃路上人行道目睹異議人自中山高架
    橋沿外側車道行駛至路口，因當時鶯桃路往中山路方向燈號
    為紅燈，而外側車道仍可直行西湖街，異議人遭後車鳴按喇
    叭就稍微向前開以便後車通行，後並直接由外側車道左轉入
    鶯桃路，而此時僅能由中山路直行至西湖街，故判定異議人
    係在中山路往鶯桃路為紅燈之情形下左轉而為舉發等語，並
    提出本件違規地點之路口號誌燈時相示意圖1 紙附卷。而本
    院依本件卷存資料並查無證據顯示證人鄭光輝上開證述係屬
    虛偽，更無任何足以令人信其證述有甘冒偽證罪刑而誣陷異
    議人等顯不可採之品行證據或前科證據存在，經審酌後，自
    不得僅以其為本件之舉發人員，而以其與異議人處於對立之
    立場而全盤抹煞其具備證人適格性所陳述之內容，且證人於
    依法執行職務時，親眼目睹異議人駕車違規闖紅燈，並就其
    親眼見聞於受有具結程序及偽證罪擔保之情形下於法院到庭
    為證述，又所為之前開證詞，對於其如何發現本件異議人駕
    駛車輛違規之過程，業為合理、詳實之說明，參之證人即舉
    發員警值勤位置視線就本件舉發尚無重大障礙因素存在（詳
    後述），而其所為之上揭證述，亦無何違背一般經驗或論理
    法則之情形，其前揭證詞，自堪以採信。
  (三)異議人另以舉發員警所在位置無法直接看到中山高架橋往鶯
    桃路之號誌顯示狀況，而認員警上開所述與事實不符云云，
    然依證人鄭光輝所述，其既目睹異議人由中山高架橋進入鶯
    桃路時，鶯桃路往中山路之號誌顯示紅燈，參以該路口號誌
    燈轉換之時相，此時應屬證人所述第三種時相，蓋「中山路
    往鶯桃路為紅燈」之情形僅可能發生於第三種時相，是證人
    自得依鶯桃路往中山路之號誌顯示得知中山路往鶯桃路得否
    通行之狀態，且於此時相間所得通行之方向依證人所述，僅
    得由西湖街進入中山路或鶯桃路、由中山路進入西湖街，而
    中山路並不得進入鶯桃路，況此時中山路往鶯桃路之燈號亦
    為紅燈，依前述規定自不許通行。從而，異議人所辯舉發員
    警所在位置無法直接看到中山高架橋往鶯桃路之號誌，警員
    之舉發顯有瑕疵云云，並不足採信。
  (四)再異議人雖以本件舉發並無其他證據資料可資佐證而質疑本
    件舉發之合法性，然本件所指異議人之違規行為態樣，係屬
    動態違規行為，若強求舉發員警於所有交通違規之取締均需
    預留證據，客觀上誠屬不易，就此而言，實非如異議人所辯
    得以經由相關預算加以彌補之儀器、裝備等硬體設施不足之
    缺失，宜予辨明，況本件違規事實可由人之感官知覺藉由鶯
    桃路往中山路燈號顯示狀況配合號誌變換之時相加以判定，
    舉發過程於事實上並無任何重大障礙（例如號誌故障、員警
    值勤位置視角絕對不清等），非必藉以科學儀器即能偵測得
    知，尚難以本件並無其他證據資料為佐，即不採證人所言。
五、綜上所述，本件事證明確，異議人所駕駛車牌號碼8F-2993
    號自用小客車有前述違規行為，應堪認定。從而，原處分機
    關，依道路交通管理處罰條例第53條第1 項、第63條第1 項
    第3 款及違反道路交通管理事件統一裁罰基準及處理細則第
    43、44、67條之規定，裁處受處分人罰鍰2,700 元，並記違
    規點數3 點，核無不當。本件異議為無理由，應予駁回。
據上論斷，應依道路交通案件處理辦法第19條，裁定如主文。
中    華    民    國    97    年    8    月    18    日
                  交通法庭    法  官  劉為丕
以上正本證明與原本無異。
如不服本裁定，應於裁定送達後5 日內向本院提出抗告狀。
                              書記官  陳育萱
中    華    民    國    97    年    8     月    19    日


司法院資訊處製作；財團法人民間司法改革基金會備份。
